【裁判字號】    98,交聲更一,29
【裁判日期】    981030
【裁判案由】    聲明異議
【裁判全文】
臺灣高雄地方法院交通事件裁定      98年度交聲更一字第29號
原處分機關  交通部公路總局高雄區監理所
異  議  人
即受處分人  甲○○
上列受處分人因違反道路交通管理處罰條例案件，不服交通部公
路總局高雄區監理所中華民國98年5月15日所為之處分（原處分
案號：高監營字第裁80-N00000000號）聲明異議，前經本院以98
年度交聲字第1639號裁定撤銷原處分，原處分機關不服提起抗告
，經臺灣高等法院高雄分院以98年度交抗字第455 號裁定撤銷原
裁定關於吊扣重型機車駕駛執照24個月部分併發回更審，其餘抗
告駁回，本院裁定如下：
    主  文
原處分關於吊扣駕駛執照貳拾肆個月部分撤銷。
上開撤銷部分，甲○○汽車駕駛人，駕駛汽車經測試檢定有酒精
濃度超過規定標準，因而肇事致人受傷者，貳年內禁止考領普通
重型機車駕駛執照。
    理  由
一、原處分意旨略以：異議人即受處分人（下簡稱受處分人）甲
    ○○於民國96年7 月30日晚上7 時許，酒後駕駛車牌號碼
    YDC- 059號普通重型機車，沿高雄縣鳳山市○○路東往西方
    向行駛時，不慎擦撞同方向行走之路人張地，因而致張地受
    有傷害，經員警據報前往現場處理，並測得其呼氣酒精濃度
    為每公升0.70毫克，經警舉發後，原處分機關依道路交通管
    理處罰條例第35條第1 項第1 款規定，裁處受處分人罰鍰新
    臺幣（下同）4 萬5 千元，吊扣駕駛執照24個月、並施以道
    安講習等語。
二、聲明異議意旨略以：受處分人坦承有前揭酒後駕車肇事之情
    事，惟該酒後駕車行為業經高雄地方法院檢察署檢察官於96
    年9 月27日以96年度偵字第25928 號為緩起訴處分，受處分
    人並已履行緩起訴處分所附繳納2 萬元予國庫之條件，原處
    分機關仍裁決罰鍰4 萬5 千元，其中逾2 萬5 千元部分有違
    「一事不二罰」之原則；又受處分人所持有之駕駛執照係大
    貨車執照，而本件違規當時係騎乘普通重型機車，原處分機
    關自不得吊扣大貨車駕駛執照，然原處分機關卻裁處吊扣受
    處分人之駕駛執照，爰依法聲明異議等語。
三、本件原審裁定撤銷原處分，改諭知：甲○○（即受處分人）
    汽車駕駛人，駕駛汽車經測試檢定有酒精濃度超過規定標準
    ，因而肇事致人受傷者，處罰鍰2 萬5 仟元，吊扣重型機車
    駕駛執照24個月，並施以道路安全講習。原處分機關另以：
    甲○○之普通重型機車駕駛執照業已於94年2 月21日因酒駕
    違規被逕行吊銷在案，而原裁定書內敘及受處分人同時領有
    普通大貨車及重型機車駕駛執照，恐係筆誤等語，不服提起
    抗告。臺灣高等法院高雄分院僅就原裁定關於甲○○吊扣重
    型機車駕駛執照24個月部分撤銷發回更審，其餘部分即罰緩
    及施以道路安全講習業經裁定駁回其抗告而告確定，合先敘
    明。
四、按汽車駕駛人飲用酒類或其他類似物後，其吐氣所含酒精濃
    度超過每公升0.25毫克，不得駕車；駕駛汽車經測試檢定酒
    精濃度超過標準，因而肇事致人受傷者，處汽車駕駛人罰鍰
    1 萬5 千元以上6 萬元以下，並當場移置保管該汽車及吊扣
    其駕駛執照2 年；汽車駕駛人違反本條例規定，應受吊扣駕
    駛執照處分，於汽車駕駛人係無駕駛執照駕車者，在所規定
    最長吊扣期間內，不得考領駕駛執照。道路交通安全規則第
    114 條第2 款、道路交通管理處罰條例第35條第1 項第1 款
    、第67條第6 項分別定有明文。復按汽車駕駛人，因違反本
    條例及道路交通安全規則之規定，受吊銷駕駛執照處分時，
    吊銷其持有各級車類之駕駛執照，道路交通管理處罰條例第
    68條定有明文。此規定係於94年12月14日修正公布，並於95
    年3 月1 日施行，而修正前之道路交通管理處罰條例第68條
    則係規定「汽車駕駛人，因違反本條例及道路交通安全規則
    之規定，受吊扣或吊銷駕駛執照處分時，吊扣或吊銷其持有
    各級車類之駕駛執照」，觀其修法意旨，係以「原條文將違
    規駕駛人所持有之各級車類駕駛執照一併吊扣或吊銷，失之
    過酷，影響人民工作及生活甚鉅」為由，而刪除吊扣駕駛人
    駕駛執照時，應吊扣駕駛人持有各級車類駕駛執照之規定，
    是依現行道路交通管理處罰條例，已無得吊扣駕駛人所持有
    他級駕駛執照之依據存在，從而，於為吊扣駕駛人駕駛執照
    之處分時，自僅得吊扣駕駛人違規時所駕駛該級車類之駕駛
    執照，以限制其繼續駕駛該級車類行駛道路之權利，故解釋
    本條例第67條第6 項規定：「汽車駕駛人違反本條例規定，
    應受吊扣駕駛執照處分，於汽車駕駛人係無駕駛執照駕車者
    ，在所規定最長吊扣期間內，不得考領駕駛執照」，應僅限
    制該無駕駛執照之駕駛人不得考領違規時所駕駛該級車類之
    駕駛執照，未及於其餘各級車類之駕駛執照，始符修法意旨
    。
五、經查：
（一）本件受處分人甲○○於前開時、地酒後騎乘上述普通重型
      機車不慎擦撞路人張地，因而致張地受有傷害，經臺灣高
      雄地方法院檢察署檢察官於96年9 月27日以96年度偵字第
      25928 號為緩起訴處分，緩起訴期間為1 年，並命受處分
      人於收受緩起訴處分命令後2 個月內，支付2 萬元予國庫
      ，受處分人於96年12月5 日依該緩起訴條件支付款項，該
      緩起訴處分並於97年11月4 日期滿等情，有交通部公路總
      局高雄區○○○○○道路交通管理事件裁決書及臺灣高等
      法院被告前案紀錄表各乙份在卷足憑，並經本院調閱臺灣
      高雄地方法院檢察署96年度緩字第3716號全卷核閱無訛，
      此部份之事實，洵堪認定。
（二）受處分人甲○○之「普通重型機車駕照」曾另因違反道路
      交通管理處罰條例第35條第3 項吊扣期間再違規酒駕被處
      分吊銷機車駕照，且依同條例第67條第2 項之規定，其3
      年內不得再考領機車駕照，故受處分人甲○○之重型機器
      腳踏車駕照已於94年2 月21日被吊銷並至97年2 月20 日
      前不得再行考領重型機器腳踏車駕照，此有交通部公路總
      局高雄區監理所98年7 月20日高監營字第0980032753號函
      在卷可按（見臺灣高等法院高雄分院98年度交抗字第455
      號卷第46頁），足見受處分人於本件酒駕肇事致人受傷當
      時即96年7 月30日，係無駕駛執照而駕駛普通重型機車無
      訛，自應依本條例第35條第1 項、第67條第6 項之規定及
      上揭說明，限制受處分人於2 年內不得考領違規時所駕駛
      該級車類即普通重型機車之駕駛執照，而原處分機關竟吊
      扣受處分人駕駛執照24個月部分之處分，於法不合，故應
      由本院予以撤銷，並自為裁定如主文。
據上論斷，應依道路交通管理處罰條例第87條第2項、道路交通
案件處理辦法第20條前段，裁定如主文。
中    華    民    國    98    年    10    月    30    日
                  交通法庭    法  官  洪培睿
以上正本證明與原本無異。
如不服本裁定，應於收受送達後5 日內向本院提出抗告狀。
中    華    民    國    98    年    10    月    30    日
                              書記官  秦富潔


司法院資訊處製作；財團法人民間司法改革基金會備份。
